臺灣嘉義地方法院刑事判決　　　　　　　 96年度易字第647號
公　訴　人　臺灣嘉義地方法院檢察署檢察官
被　　　告　甲○○
選任辯護人　蔡碧仲律師
　　　　　　陳偉展律師
上列被告因恐嚇案件，經檢察官聲請以簡易判決處刑（96年度調
偵字第78號），本院認不宜以簡易判決處刑，改依通常程序審理
，判決如下：
    主  文
甲○○無罪。
    理  由
一、公訴意旨略以（以聲請簡易判決處刑書視為起訴，另經公訴
    檢察官以補充理由書更正）：被告甲○○與乙○○係夫妻，
    甲○○於民國九十五年十月二十七日駕車至乙○○位於嘉義
    市太保市過溝裡四十五之一七三號娘家住處前，欲要求乙○○返家，因乙○○之大姊丙○○在門外阻擋，不願開門，被
    告竟基於恐嚇之犯意，向丙○○嚇稱：其已豁出去，若乙○○今日不隨同其返家，其欲開車撞死在乙○○娘家等語，使
    被害人因恐發生事故，迫於無奈，而屈服為被告開啟大門，
    讓被告進入屋內，行無意義之事，因認被告涉犯刑法第三百
    零四條之強制罪嫌等語。
二、按被告以外之人於審判外之言詞或書面陳述，除法律有規定
    者外，不得作為證據；而於偵查中向檢察官所為之陳述，除
    顯有不可信之情況者外，得為證據，刑事訴訟法第一百五十
    九條第一項、第一百五十九條之一第二項分別定有明文。本
    案證人即告訴人丙○○、被告之妻乙○○及乙○○之妹葉沛
    純於偵查中經具結所為證言，固屬被告以外之人於審判外之
    言詞陳述，惟係於自由意志下所為陳述，並經具結，自無顯
    不可信之情形，依刑事訴訟法第一百五十九條之一第二項規
    定，自應有證據能力。至於證人乙○○另於偵查中以被告身
    份接受檢察官訊問，並未以證人身份，告以具結意義後接受
    訊問，依刑事訴訟法第一百五十八條之三規定，此部分之供
    述，對被告而言，應無證據能力，併此說明。
三、按犯罪事實應依證據認定之，無證據不得認定其犯罪事實，
    又不能證明被告犯罪或其行為不罰者，應諭知無罪之判決，
    刑事訴訟法第一百五十四條第二項及第三百零一條第一項分
    別定有明文。又認定犯罪事實，所憑之證據，雖不以直接證
    據為限，間接證據亦包括在內，然無論直接或間接證據，其
    為訴訟上之證明，須於通常一般之人均不致於有所懷疑，而
    得確信其為真實之程度者，始得據之為有罪之認定，倘其證
    明尚未達到此一程度，而有合理性懷疑之存在時，即無從為
    有罪之認定，根據「罪證有疑，利於被告」之證據法則，即
    不得遽為不利於被告之認定，最高法院七十六年臺上字第四
    九八六號判例可為參照；再犯罪事實之認定，應憑真實之證
    據，倘證據是否真實尚欠明顯，自難以擬制推測之方法，為
    其判斷之基礎；而認定犯罪事實之證據係指足以認定被告確
    有犯罪行為之積極證據而言，該項證據自須適合於被告犯罪
    事實之認定，始得採為斷罪資料，最高法院亦著有四十年臺
    上字第八六號、五十三年臺上字第六五六號、二十九年上字
    第三一○五號判例可資參照。又刑法第三百零四條之強暴、
    脅迫，係以所用之強脅手段足以妨害他人行使權利，或足使
    他人行無義務之事，並非以被害人之自由完全受其壓制為必
    要，所稱以脅迫妨害人行使權利罪，須以加害或以加害之旨
    通知他人而使人心生畏懼，以影響其意思決定之自由，為其
    成立要件（最高法院二十八年上字第三六五０號判例、七十
    一年度臺非字第八號裁判意旨參照）。
四、公訴意旨認被告涉有上開強制罪嫌，無非係以告訴人丙○○
    之指述及證人葉沛純之證述，為其論據。
五、訊據被告堅決否認有何強制告訴人之犯行，辯稱：當日至上
    址要求乙○○返家，對丙○○係稱：若乙○○今日不隨同返
    家，伊開車回家在路上如果被撞死也沒人知道等語，在門口
    處約半小時後，丙○○開門即隨同進入等語。經查：
(一)被告於九十五年十月二十七日中午十二時三十分許，駕車至
    乙○○位於嘉義市太保市過溝裡四十五之一七三號娘家住處
    前，欲要求乙○○返家，而與乙○○之大姊丙○○在上址門
    口處發生爭執等情，業據證人丙○○於偵查中具結及本院審
    理時證述甚詳（見九十五年度他字第二三八五號偵查卷，下
    稱偵他卷，第十九頁；本院易字卷第三十二頁），又證人丙○○於本院審理時證稱：平時上班期間中午不會回家，當日
    剛好有回去，上班時間係於下午一時三十分，被告開車到時
    係於十二點半之後，被告說若乙○○今日不隨同其返家，其
    欲開車撞死在這裡之後，因為要去上班，所以開門要出去，
    被告自己進來，有告訴被告要跟乙○○好好談，並不是因為
    被告所稱上揭言語而開門等語（見本院易字卷第三十三、三
    十五頁），是不論被告係對告訴人稱：乙○○今日不隨同其
    返家，其欲開車撞死在上址抑或開車在回家路上撞死也沒人
    知道等語，告訴人開門之動作，並非因為被告前開話語所致
    ，而係因其必須趕赴上班，已徵告訴人並非因被告上揭話語
    ，而影響其開門與否之意思決定自由。至於被告對告訴人所
    稱之話語，縱如告訴人所證述之內容，亦係屬被告自殘行為
    ，並非欲加害告訴人，亦無任何加害行為，即無所謂之加害
    惡害通知，要屬明確。再佐以證人丙○○於偵查中及本院審
    理時迭次證稱：被告除說上揭話語外，並未講其他威脅或對
    家人不利之話等語（見偵他卷第十九頁；本院易字卷第三十
    六頁），更徵難認被告有何「加害或以加害之旨通知告訴人
    」等情節。衡之刑法第三百零四條之處罰意旨，在於行為人
    以強暴、脅迫方式，使他人為一定行為或不為一定行為，既
    然告訴人係基於其自主之趕赴上班理由而為開門之動作，且
    仍於被告進屋後，告知被告必須和乙○○和平商談，旋即離
    開上址至工作地點上班，觀諸告訴人指述之情節，無從認被
    告有何公訴意旨所述之施以強脅手段，足以使告訴人行開門
    之無義務之事。
(二)再者，刑法第三百零五條之恐嚇罪，係指單純以將來加害生
    命、身體、自由、名譽、財產之事，恐嚇他人致生危害於安
    全者而言，如對於他人之生命、身體等，以現實之強暴脅迫
    手段加以危害要挾，使人行無義務之事或妨害人行使權利，
    應構成刑法第三百零四條之強制罪，又前揭強制罪之成立，
    除客觀上有妨害他人行使權利之行為外，並須主觀上有妨害
    他人行使權利之犯意，始為相當，而該項主觀犯意之認定，
    自應依證據認定之。依告訴人證述被告所稱之「若乙○○今
    日不隨同其返家，其欲開車撞死在乙○○娘家」等語，並非
    以加害告訴人生命、身體、自由、名譽、財產之事恐嚇之，
    雖果真撞死在該處，可能造成房屋財物等之毀損，而恐有財
    產上之損害，然被告出言該話語，其目的係為求乙○○返家
    ，主觀上並非為加害告訴人財產，亦甚明確，況且被告所稱
    話語內容究竟為何，因當時僅被告與告訴人在場，亦據告訴
    人證述在卷（見本院易字卷第三十二頁），並無其他證據足
    以憑證被告或告訴人所述何者為真實，然不論告訴人之證述
    或被告供述之話語，均非該當前述法條所稱之『恐嚇』或『
    脅迫』言語，已無疑義。復參以告訴人已證稱係為上班始開
    門，亦非因被告前揭話語，遭受危害要挾而不得不開門乙情
    ，亦難認被告有何脅迫使告訴人行無意義之事等犯行。至於
    證人葉沛純於偵查中具結證稱：被告說上揭話語時係對丙○○說，伊並不在場，係聽丙○○講，而被告進屋後，丙○○
    即去上班等語，證人乙○○則證述：被告當日在門口，丙○○剛好看到帶被告進屋跟伊談等語（見偵他卷第十六、十八
    頁），即證人葉沛純及乙○○所證情節，亦無提及被告有何
    施強暴、脅迫之手段，使告訴人行無意義之事，難逕採為認
    定被告有公訴意旨所指犯行之證據。
六、綜據上述，前揭證人所為證述，尚無積極佐證，足以推斷被
    告有何施強暴、脅迫，使告訴人行無意義之事等情，亦難認
    被告有何恐嚇危害告訴人安全之犯行及犯意，此外，復查無
    其他積極之證據足資證明被告確有公訴意旨所指之犯行，揆
    諸首揭實務見解說明，根據「罪證有疑，利於被告」之證據
    法則，不得遽為不利於被告之認定，本案之犯罪事實即屬不
    能證明，依法自應諭知被告無罪之判決。
據上論斷，應依刑事訴訟法第三百零一條第一項，判決如主文。
本案經檢察官古富祺到庭執行職務
中　　華　　民　　國　　96　　年  　11  　月　　27　　日
                  刑事第二庭審判長法  官  沈福財
                                  法  官  陳正昇
                                  法　官　林青怡
上列正本證明與原本無異。
如不服本判決，應於判決送達後十日內向本院提出上訴狀，上訴
書狀依法應敘述具體理由，如未敘述具體理由者，應於上訴期間
屆滿後二十日內補提理由書於本院（均應附繕本）。告訴人或被
害人如對於本判決不服者，應具備理由請求檢察官上訴，其上訴
期間之計算係以檢察官收受判決正本之日期為準。
中　　華　　民　　國　　96　　年  　11  　月　　27　　日
                                  書記官  李佳惠
